【裁判字號】    92,訴,1094
【裁判日期】    920602
【裁判案由】    偽造文書等
【裁判全文】
臺灣板橋地方法院刑事判決                        九十二年度訴字第一九四號
    公  訴  人  臺灣板橋地方法院檢察署檢察官
    被      告  乙○○
右列被告因業務侵占等案件，經檢察官提起公訴（九十二年度偵緝字第四八九號），
本院判決如左：
    主  文
乙○○連續意圖為自己不法之所有，而侵占對於業務上所持有之物，處有期徒刑柒月
。緩刑貳年。
如附表所示之印章、印文均沒收之。
    事  實
一、乙○○自民國八十四年起，即任職設址於臺北縣中和市○○路三十八號三樓之雅
    致興業有限公司（下稱雅致公司）擔任會計，負責公司經收款項、記帳暨辦理公
    司員工勞健保等業務，為從事業務之人。詎其於八十九年八月間某日，利用不知
    情之第三人分別偽刻臺灣中小企業銀行中和分行收付章、中興商業銀行雙和分行
    收費章後，竟基於意圖為自己不法所有之概括犯意，先後盜用於八十九年九至十
    二月、九十年二月之勞工保險費繳款單，及八十九年十月至九十年四月之全民健
    康保險費繳款單上，並持以行使藉此侵占雅致公司應給付勞工保險局之勞工保險
    費新臺幣（下同）四萬四千二百八十四元，以及應給付中央健康保險局之健保費
    四萬五千四百零十一元，合計八萬九千六百九十五元，足以生損害於雅致公司（
    下稱第一行為）；乙○○復在任職期間之八十九年十一月間起至九十年一月間為
    止，亦基於前述之概括犯意，藉職務之便，侵占美利旺彩色印刷有限公司、淵明
    製版有限公司應給付雅致公司之應收貨款計七萬一千八百八十三元（第二行為）
    。
二、案經雅致公司訴由臺灣板橋地方法院檢察署檢察官偵查起訴。
    理  由
一、本院認定被告犯罪之證據暨得心證之理由：
    (一)、右揭犯罪事實業據被告乙○○坦白承認，與告訴人公司前後任代表人丙○○
        、甲○○指述之情節，互核相符；
    (二)、被告親筆書立之切結書影本、勞保繳款單影本五張、健保繳款單影本七張、
        本票影本二張暨雅致公司按月貨款送校單、發票單據等在卷足參；
    (三)、據上，被告所為自白，與事實相符，應堪採信。本案事證明確，被告犯行，
        足以認定。
二、查被告乙○○，任職雅致公司擔任會計，負責公司經收帳款、記帳暨承辦該公司
    員工勞工保險、健康保險等業務，為從事業務之人。按勞工保險、健康保險為各
    該投保人（投保公司）與勞保局、健保局間成立之私法契約，各該保費收付之文
    書，性質上屬於私文書，被告於收受取得主管機關寄送雅致公司應繳納之勞健保
    繳款單後，即以該偽刻之銀行收費印章蓋於各該繳款收費單據，用以表示已經繳
    納各該費用而私取公司經費，而把該單據提出公司，將應繳交之各該保險費用變
    易持有為所有之意思，侵吞入己供己花用（第一行為）；以及趁業務之便，將公
    司應收款項，亦以變易持有為所有之意思，侵吞入己供己花用（第二行為），分
    係犯刑法第二百十六條行使第二百十條之偽造私文書罪、第三百三十六條第二項
    之業務侵占罪。被告利用不知情之第三人偽刻印章，為間接正犯；其偽造印章為
    偽造私文書之階段行為，而偽造私文書又為行使偽造私文書之高度行為所吸收，
    均不另論罪，僅應論以行使偽造私文書罪，所犯第一行為之多次犯行，時接式同
    ，所犯犯罪構成要件亦復相同，顯均係基於概括之犯意而為，均為連續犯，應依
    刑法第五十六條規定論以一罪，並加重其刑，又該二罪間，有方法結果之牽連關
    係，應從一重之業務侵占罪處斷。而第一行為之從一重處斷結果之行為與第二行
    為，亦時接式同，所犯犯罪構成要件亦復相同，顯亦係基於概括之犯意而為，為
    連續犯，應依刑法第五十六條規定論以一罪，並加重其刑；爰審酌被告犯罪動機
    、目的，侵占之款項數額非鉅，以及犯罪後坦承犯行之態度等一切情狀，量處如
    主文所示之刑。又被告前未曾受有期徒刑以上刑之宣告，有臺灣高等法院被告全
    國前案紀錄表附卷可稽，其因一時失慮，致罹刑章，經此偵審科刑程序之教訓，
    應知惕礪，信無再犯之虞，本院綜合全情，因認對其所宣告之刑，以暫不執行為
    適當，爰併宣告緩刑二年，以啟自新。
三、如附表所示偽造之印章、印文，不問屬於犯人與否，均應依刑法第二百十九條之
    規定宣告沒收之。另原為各該主管機關製作遞送雅致公司之勞、健保費繳款單，
    固為被告供本件犯罪所用之物，然現為告訴人公司業務檔存保管之資料，非被告
    所有，就此應不予宣告沒收之。
據上論斷，應依刑事訴訟法第二百九十九條第一項前段，刑法第五十六條、第二百十
六條、第二百十條、第三百三十六條第二項、第五十五條、第七十四條第一款、第二
百十九條、罰金罰鍰提高標準條例第一條前段，判決如主文。
本案經檢察官壽勤偉到庭執行職務。
中      華      民      國      九十二     年      六      月    二     日
                              臺灣板橋地方法院刑事第六庭
          法  官  黎錦福
右正本證明與原本無異。
如不服本判決，應於判決送達後十日內向本院提出上訴狀 (應附繕本) ，上訴於臺灣
高等法院。
                                      書記官  蔡麗春
中      華      民      國      九十二     年      六      月    二     日
附錄本案所犯法條全文：
刑法第二百十條
偽造、變造私文書，足以生損害於公眾或他人者，處五年以下有期徒刑。
刑法第二百十六條
行使第二百十條至第二百十五條之文書者，依偽造、變造文書或登載不實事項或使登
載不實事項之規定處斷。
刑法第二百十九條
偽造之印章、印文或署押，不問屬於犯人與否，沒收之。
刑法第三百三十六條
對於公務上或因公益所持有之物，犯前條第一項之罪者，處一年以上七年以下有期徒
刑，得併科五千元以下罰金。
對於業務上所持有之物，犯前條第一項之罪者，處六月以上五年以下有期徒刑，得併
科三千元以下罰金。
前二項之未遂犯罰之。
附表：
一、偽造之臺灣企銀中和分行收付章一枚。
二、偽造之中興商銀雙和分行收費章一枚。
三、勞工保險局八十九年九、十、十一、十二月；九十年二月繳款單上之偽造之臺灣
    企銀中和分行收付章印文各一枚。
四、中央健康保險局臺北分局八十九年十、十一月；九十年一、二、三、四月繳款單
    上之偽造之臺灣企銀中和分行收付章印文各一枚。
五、中央健康保險局臺北分局八十九年十二月繳款單上偽造之中興商銀雙和分行收費
    章印文一枚。


司法院資訊處製作；財團法人民間司法改革基金會備份。
